【裁判字號】    99,訴,2559
【裁判日期】    991005
【裁判案由】    違反台灣地區與大陸地區人民關係條例等
【裁判全文】
臺灣臺中地方法院宣示判決筆錄          99年度訴字第2559號
公  訴  人  臺灣臺中地方法院檢察署檢察官
被      告  乙○○
選任辯護人  黃燕光律師
上列被告因違反臺灣地區與大陸地區人民關係條例等案件，經檢
察官提起公訴（98年度偵字第28961 號），被告於準備程序中就
被訴事實為有罪之陳述，本院合議庭裁定由受命法官獨任進行認
罪協商程序，於中華民國99年10月5 日下午16時30分在本院刑事
第10法庭宣示判決，出席職員如下：
      法  官  楊萬益
      書記官  譚系媛
      通  譯
審判長起立朗讀判決主文、犯罪事實要旨、處罰條文、及告以上
訴限制、期間並提出上訴狀之法院，且諭知記載其內容：
一、主    文：
乙○○共同違反不得使大陸地區人民非法進入臺灣地區之規定，
，處有期徒刑陸月，如易科罰金，以銀元佰元即新臺幣玖佰元
折算壹日；減為有期徒刑月，如易科罰金，以銀元佰元即新
臺幣玖佰元折算壹日。緩刑年，緩刑期內付保護管束。
二、犯罪事實要旨：
    乙○○明知無意與大陸地區女子甲○○（於民國89年4 月15
    日入境，於同年12月5 日經警方強制出境，起訴書誤載未經
    警方強制出境；另行審結）結婚之真意，竟貪圖真實姓名、
    年籍不詳，綽號「獻宗」之成年男子所應承按月給付新臺幣
    5,000 元之報酬，使大陸地區人民甲○○得以假結婚之方式
    非法進入臺灣地區，並在取得居留權後順利在臺灣地區工作
    ，竟與該名綽號「獻宗」之成年人共同基於使大陸地區人民
    非法進入臺灣地區之犯意聯絡；及與該名綽號「獻宗」之成
    年人、甲○○共同基於行使明知為不實之事項，而使公務員
    登載於職務上所掌之公文書之犯意聯絡，先與甲○○於89年
    3 月2 日在大陸地區湖南省衡陽市民政局虛偽辦理結婚登記
    ，而取得湖南省衡陽市民政局所核發結婚證明書，及該市公
    證處所核發之湘衡婚字第113 號結婚公證書後，即將之交由
    不知真實姓名年籍之成年人，由不知真實姓名年籍之成年人
    持之向財團法人海峽交流基金會（下稱海基會）申請驗證，
    該不知真實姓名年籍之成年人於同年月21日取得海基會核發
    之（89）核字第08826 號驗證證明後，再由乙○○於同年月
    23日，持上開資料至臺中縣警察局大甲分局后里分駐所，填
    具「大陸地區人民進入臺灣地區保證書」，辦理大陸地區人
    民進入臺灣地區之保證責任，使辦理前開事項之員警張景揮
    經實質審查後，未能發覺乙○○與甲○○係假結婚之實情，
    而誤將乙○○、甲○○具有夫妻關之不實事實記載於其職務
    上所掌保證書之「對保或證明機關（構）簽註意見欄」之公
    文書，並將之交予乙○○，乙○○隨即於同年月24日另檢附
    海基會上開證明等資料，並出具委託書交由施仁政（業經檢
    察官不起訴處分在案），利用不知情之施仁政於當日，持上
    開不實文件前往臺中縣后里戶政事務所代為其辦理結婚登記
    ，使該承辦公務員經形式審查後，將「乙○○於89年3 月2
    日與大陸地人民甲○○結婚」之不實事項登載於職務上所執
    掌之公文書即戶籍登記簿上，並據以製作戶籍謄本交付予施
    仁政，復在乙○○之國民身分證背面配偶欄處登載甲○○之
    姓名，足以生損害於戶政機關對於戶籍管理之正確性。乙○
    ○取得前開「大陸地區人民進入臺灣地區保證書」等資料後
    ，旋於同年4 月5 日持之向內政部警政署入出境管理局（下
    稱境管局，現已改為內政部入出國及移民署）以「探親」為
    由，申請甲○○進入臺灣地區之旅行證，並填載「大陸地區
    人民進入臺灣地區旅行證申請書」，載明乙○○及甲○○為
    配偶關係，使該境管局承辦公務員經實質審查後，未能發覺
    乙○○與甲○○係假結婚之事實，而准予核發中華民國臺灣
    地區旅行證予甲○○。嗣甲○○於取得上開旅行證後，隨即
    以配偶探親之名義，利用形式上合法之臺灣地區旅行證，掩
    飾實質非法入境之方式，於同年月15日搭機由桃園中正機場
    非法進入臺灣地區，而違反不得使大陸地區人民非法進入臺
    灣地區之規定。
三、處罰條文：
    92年10月29日修正公布之臺灣地區與大陸地區人民關係條例
    第79條第1 項、第15條，刑法第11條前段、第2 條第1 項、
    第28條、第216 條、第214 條、第74條第1 項第1 款，修正
    前刑法第55條、第41條第1 項前段，中華民國九十六年罪犯
    減刑條例第2 條第1 項第3 款、第7 條，刑法施行法第1 條
    之1 ，罰金罰鍰提高標準條例第1 條前段，修正刪除前罰金
    罰鍰提高標準條例第2 條，現行法規所定貨幣單位折算新台
    幣條例第2 條。
四、協商判決除有刑事訴訟法第四百五十五條之四第一項第一款
    於本訊問程序終結前，被告撤銷協商合意或檢察官撤回協商
    聲請者；第二款被告協商之意思非出於自由意志者；第四款
    被告所犯之罪非第四百五十五條之二第一項所定得以聲請協
    商判決者；第六款被告有其他較重之裁判上一罪之犯罪事實
    者；第七款法院認應諭知免刑或免訴、不受理者情形之一，
    及違反同條第二項「法院應於協商合意範圍內為判決；法院
    為協商判決所科之刑，以宣告緩刑或二年以下有期徒刑、拘
    役或罰金為限」之規定者外，不得上訴。
五、本件如得上訴，而如不服本件判決，得自收受宣示判決筆錄
    送達之日起十日內，向本院提出上訴書狀，上訴於第二審法
    院。
中    華    民    國    99    年    10    月    5     日
                      刑事第十庭  書記官  譚系媛
                                  法  官  楊萬益
上正本證明與原本無異
                                  書記官  譚系媛
中    華    民    國    99    年    10    月    5     日
附錄論罪科刑法條：
92年10月29日修正前臺灣地區與大陸地區人民關係條例第79條：
違反第十五條第一款規定者，處五年以下有期徒刑、拘役或科或
併科新台幣五十萬元以下罰金。
以犯前項之罪為常業者，處一年以上七年以下有期徒刑，得併科
新台幣一百萬元以下罰金。
第一項之未遂犯罰之。
92年10月29日修正前臺灣地區與大陸地區人民關係條例第15條：
左列行為不得為之：
一  使大陸地區人民非法進入臺灣地區。
二  招攬臺灣地區人民未經許可使之進入大陸地區。
三  使大陸地區人民在臺灣地區從事未經許可或與許可目的不符
    之活動。
四  僱用或留用大陸地區人民在臺灣地區從事未經許可或與許可
    範圍不符之工作。
五  居間介紹他人為前款之行為。
刑法第214條（使公務員登載不實罪）：
明知為不實之事項，而使公務員登載於職務上所掌之公文書，足
以生損害於公眾或他人者，處3年以下有期徒刑、拘役或5百元以
下罰金。
刑法第216條（行使偽造變造或登載不實之文書罪）：
行使第210條至第215條之文書者，依偽造、變造文書或登載不實
事項或使登載不實事項之規定處斷。

司法院資訊處製作；財團法人民間司法改革基金會備份。
